臺灣高雄地方法院刑事判決　　　　　　　93年度易字第1264號
公　訴　人　臺灣高雄地方法院檢察署檢察官
被　　　告　丙○○　男　42歲.
上列被告因妨害公務等案件，經檢察官提起公訴（93年度偵字第
13027 號），本院判決如下：
    主  文
丙○○於公務員依法執行職務時，當場侮辱，累犯，處罰金伍佰
元，如易服勞役，以參佰元折算壹日。
      事  實
一、丙○○於民國85年間因竊盜及違反肅清煙毒條例等案件，先
    後經法院分別判處有期徒刑5 月及3 年4 月確定，嗣經法院
    裁定應執行有期徒刑3 年4 月確定，於92年5 月7 日縮短刑
    期執行完畢，仍不知悔改，於93年6 月28日17時10分許，在
    高雄縣大寮鄉○○村○○路之「影劇七村自治會」前撿拾物
    品時，適身著制服正在執行巡邏勤務之員警乙○○巡邏至該
    處，因禁止進入準備改建之眷村常有宵小進入竊取水溝蓋及
    電線等物品，乙○○見丙○○旁邊有輛機車，乃趨前查詢該
    機車是否為贓車，並命丙○○出示
    證件及亦不記得
    乙○○心生懷疑，欲將丙○○帶回派出所查證身分，丙○○
    心生不滿，明知乙○○為正依法執行職務之公務員，竟基於
    侮辱公務員及公然侮辱之犯意，在該不特定人得以共見共聞
    之眷村內，對依法執行職務之乙○○當場以台語「幹你娘！
    老雞巴！」之穢詞，侮辱正依法執行職務之乙○○。
二、案經乙○○訴由高雄縣政府警察局林園分局報請臺灣高雄地
    方法院檢察署檢察官聲請以簡易判決處刑，本院認不適宜以
    簡易判決處刑，改依通常程序審理。
      理  由
一、訊據被告丙○○矢口否認有前揭公然侮辱及妨害公務等犯行
    ，辯稱：警察乙○○問伊機車是不是伊的，又問伊有無帶證
    件，伊告知出生年月日及住址後，乙○○又問伊
    ，伊回答說忘記了，乙○○就說要帶伊回派出所去查證，伊
    說要去投訴乙○○，乙○○就激動的拉伊衣服，伊與乙○○
    起爭執，伊有說「幹」，並要乙○○放手，但沒有以「幹你
    娘老雞巴！」辱罵乙○○，且在偵查中也沒有承認有以「幹
    你娘老雞巴！」辱罵他，偵訊筆錄是檢察官自己叫書記官要
    那樣記載的，偵訊錄音帶可以證明伊沒有承認云云。
二、證據能力之判斷：
  (一)按刑事訴訟法第100 條之1 第1 項之規定，訊問被告，除有
    急迫情況且經記明筆錄者外，應全程連續錄音。而考其立法
    目的，在於建立詢問筆錄之公信力，旨在輔助筆錄之不足，
    並擔保詢問程序之合法正當。亦即在擔保被告對於詢問之陳
    述，係出於自由意思及筆錄所載內容與其陳述相符。如被告
    之陳述係基於自由意思而非出於不正之方法，且其陳述與事
    實相符，縱令對之詢問時未經全程錄音，或事後無法提出錄
    音帶以供法院勘驗比對，致公務員實施詢問程序不無瑕疵，
    惟仍難謂其供述之筆錄，絕對不具證據能力（最高法院93年
    台上字第4525號判決參照）。
  (二)本院當庭勘驗檢察官93年7 月14日偵訊錄音帶結果，該錄音
    帶沒有任何聲音，有本院94年1 月13日審理筆錄在卷憑（見
    本院卷第50頁），然檢察官於訊問被告時，並未出言恫嚇或
    施以強暴脅迫，此為被告自承在卷（見本院卷第61頁），且
    觀之該次偵訊筆錄被告所陳與乙○○警員發生爭執之情節，
    亦與證人乙○○於偵查及本院審理中證述之情節（詳後述）
    ，大致相符，而該筆錄所載內容既與被告陳述及相關事實相
    符，顯可擔保本件詢問程序之任意性及真實性，自不得因該
    次未錄音之瑕疵而認無證據能力，合先敘明。
二、實體方面：
（一）經查：
  (一)右揭事實，業據告訴人即證人乙○○警員於偵查中具結證稱
    ：當天伊去「影劇七村」巡邏時，見被告附近有部機車，因
    該處是被軍方圍起來並禁止他人進入之眷村，且因該地常有
    人進入偷東西，伊就去問被告為何進來這裡，並問他有無證
    件，被告說現在才幾點，又說伊住在附近，不用帶證件，伊
    請被告告知身分資料，被告不肯，伊告知若如此，要帶被告
    回派出所查證，被告一聽就要跑，伊起疑心，要抓住他，被
    告就罵伊「幹你娘老雞巴！」等語（見偵查卷第22頁），復
    於本院審理中具結證稱：因影劇七村在遷村，軍方要改建，
    有宵小會去偷水溝蓋、電線等物，伊去巡邏時，看見有部機
    車停在那裡，伊只看到被告在那裡才去盤查被告，並命被告
    出示證件，被告說沒有帶，伊叫被告表明身分，被告說不記
    得
    幹你娘老雞巴！」等語綦詳（見本院卷第46、47頁），參以
    證人乙○○於偵查中證稱被告以「幹你娘老雞巴！」一語辱
    罵他後，被告亦自承「我有這樣說」等語（見偵查卷第22頁
    ），足見告訴人乙○○之指訴與事實相符，應堪採信。
  (二)又言語內容若達足以貶損他人社會評價，侵害他人人格者，
    即屬侮辱之範疇，而「幹你娘老雞巴！」一語以台語發音者
    ，具有貶損相對人之人格，甚已辱及相對人之尊長，於現今
    社會係對相對人非常嚴重之侮辱，此乃眾所周知之事。被告
    當場對乙○○罵稱「幹你娘老雞巴！」一語，顯有侮辱之意
    。
  (三)再者，乙○○係高雄縣政府警察局林園分局忠義派出所員警
    ，確係公務員，而案發當時乙○○正在執行巡邏勤務，因認
    被告形跡可疑，而對被告進行盤查，係依法執行公務，則被
    告於公務員依法執行職務之時當場侮辱，亦堪認定。
  (四)綜上所述，被告前開所辯係事後卸責之詞，不足採信，本案
    事證明確，被告犯行應堪認定。
（二）核被告丙○○所為，係犯刑法第140 條第1 項之妨害公務
      罪及同法第309 條第1 項之公然侮辱罪。其同時同地以一
      行為觸犯屬國家法益之侮辱公務員罪及個人法益之公然侮
      辱罪，所侵害之法益不同，為想像競合犯，應從較重之侮
      辱公務員罪處斷。又被告於85年間因竊盜及違反肅清煙毒
      條例等案件，先後經法院分別判處有期徒刑5 月及3 年4
      月確定，嗣經法院裁定應執行有期徒刑3 年4 月確定，於
      92年5 月7 日縮短刑期執行完畢，有臺灣高等法院被告全
      國前案紀錄表1 份在卷可憑，其於5 年內再犯有期徒刑以
      上之本罪，為累犯，應依刑法第47條規定，加重其刑。爰
      審酌被告員警依法執行職務時，辱罵難聽之穢語，且犯後
      否認犯行之態度，另斟酌其犯罪之動機、目的、手段、所
      生之危害及其智識程度等一切情狀，量處如主文所示之刑
      ，並諭知如易服勞役之折算標準。
據上論斷，應依刑事訴訟法第452條、第299條第1項前段，刑法
第140條第1項、第309條第1項、第55條、第47條、第42條第2項
前段，罰金罰鍰提高標準條例第1條前段、第2條，判決如主文。
本案經檢察官甲○○到庭執行職務。
中　　華　　民　　國　　94　　年　　4 　　月　　12　　日
                    刑事第一庭  審判長法  官  裕斗
                                      法  官  方百正
                                      法  官  廖純卿
以上正本證明與原本無異。
如不服本判決，應於收受送達後10日內向本院提出上訴書狀。
中　　華　　民　　國　　94　　年　　4 　　月　　12　　日
　　　　　　　　　　　　　　　　　　　書記官  劉企萍
附錄本判決論罪科刑法條：
刑法第140條第1項
於公務員依法執行職務時，當場侮辱，或對於其依法執行之職務
公然侮辱者，處6月以下有期徒刑、拘役或100元以下罰金。
刑法第309條
公然侮辱人者，處拘役或300元以下罰金。
